【裁判字號】    91,訴,2043
【裁判日期】    920320
【裁判案由】    侵權行為損害賠償
【裁判全文】
臺灣板橋地方法院民事判決  九十一度訴字第二○四三號
    原      告    乙○○
    訴訟代理人    朱立鈴律師
    被      告    甲○○
    訴訟代理人    林攸彥律師
    複  代理人    張仁龍律師
右當事人間請求侵權行為損害賠償事件，本院判決如左：
    主      文
被告應給付原告新台幣拾萬元及自民國九十一年九月二十四日起至清償日止，按週
年利率百分之五計算之利息。
原告其餘之訴駁回。
訴訟費用由被告負擔三分之一，餘由原告負擔。
本判決於原告以新台幣壹拾萬元供擔保後，得假執行。但如被告於假執行程序實施前
，以新台幣拾萬元為原告預供擔保，得免假執行。
原告其餘假執行之聲請駁回。
    事實及理由
一、原告起訴主張被告與原告丈夫吳鴻瀛原皆為台北縣立三光國民小學之教師，被告
    明知訴外人吳鴻瀛係原告之夫，為有配偶之人，竟與訴外人吳鴻瀛發生婚外情，
    致訴外人吳鴻瀛於去年初以莫須有之理由突然對原告提出離婚之要求，原告當時
    如晴天霹靂，驚駭莫明，回想與訴外人吳鴻瀛十年餘之婚姻，一直互相扶持、艱
    難與共、恬淡親蜜，孰料，丈夫吳鴻瀛卻對原告提出離婚之要求，原告萬萬不能
    接受，百般追問之下，訴外人吳鴻瀛終於才吐實承認與被告有婚外情，且被告與
    原告丈夫兩人係約自八十七年二、三月間即已開始交往，此等事實有被告與原告
    及原告之妹趙怡蓉之電話談話錄音帶二捲及譯文可證明。面對被告與訴外人吳鴻
    瀛之婚外情，原告一直難以接受如此事實，身心更深受折磨，原告在不願婚姻破
    滅情形下，曾多次要求被告離開原告丈夫，被告不僅不接受，更促使原告丈夫甚
    至於九十年十月二十三日起搬離與原告同居住所，惡意遺棄原告。一年多來，原
    告備嚐艱熬，苦苦等候被告能幡然醒悟，丈夫吳鴻瀛能迷途知返，惟被告仍我行
    我素，致原告丈夫長期背棄與原告之婚姻及家庭，被告之行為顯已嚴重破壞原告
    婚姻關係之生活圓滿、安全及幸福法益，且侵害情節之重大已令原告丈夫頻頻對
    原告提出離婚之要求，爰依民法第一八四條、一九五條對被告請求非財產上之損
    害賠償新台幣（下同）壹佰萬元及自起訴狀繕本送達翌日起至清償日止，按週年
    利率百分之五計算之利息，及聲明願供擔保聲請宣告假執行。提出原告戶籍謄本
    正本一份、吳鴻瀛親撰書函影本一份、錄音帶二捲及譯文二份等為證，並聲請訊
    問證人趙怡蓉。
二、被告則抗辯以「當事人主張有利於己之事實者，就其事實有舉證之責任。」為民
    事訴訟法第二百七十七條所明定。原告指被告與其夫有婚外情導致原告之夫對原
    告提出離婚之要求、及原告所主張被告促原告之夫離家等詞，全無任何憑據，自
    應由原告負舉證責任。原告提出之錄音帶二捲，係未經被告同意所竊錄，自不得
    為證據。原告之夫欲與原告離婚，實係二人長期個性不合所致，原告欲求挽回應
    與其夫理性溝通，共同面對問題，尋求解決之途，與被告何干？又按民法侵權行
    為須以故意或過失侵害他人權利，致他人受損害，且侵害行為與損害之發生間須
    有因果關係為其要件，本件原告至今並未對於侵權行為之要件事實為具體陳明，
    更無任何證明，僅因其個人主觀所認即主張被告侵害伊云云，實無可採。本件顯
    難只憑原告主觀感受及內心好惡，即認被告有侵權行為，否則侵權行為之有無豈
    非以原告之主觀好惡為憑，殊與侵權行為法則不符。倘原告如此主張竟能成立，
    豈非任何人皆有可能因他人之主觀想見、主觀好惡而陷於隨時必須拿錢出來賠償
    該他人之不可測度之危險？殊與民法侵權行為法則之規定不符。請判決駁回原告
    之訴，如受不利判決願供擔保請准為免假執行宣告。提出錄音譯文二份為證。
三、兩造不爭執之事項：
（一）原告提出之其中一捲錄音帶之錄音及兩造提出之譯文，確為原告與證人趙怡蓉
      於九十年七月十三日電話中談話之內容。
（二）原告提出之另捲錄音帶之錄音及兩造提出之譯文，確為原告與被告於九十年十
      一月二十日電話中談話之內容。
（三）訴外人吳鴻瀛為原告之配偶。
四、兩造之爭執點：
（一）原告提出之上開錄音帶二捲及譯文二份有無證據能力？
（二）被告與訴外人吳鴻瀛有無婚外情？是否故意或過失破懷原告與吳鴻瀛婚姻關係
      之生活圓滿、安全及幸福法益，且侵害情節重大？
五、本院之判斷：
（一）原告提出之上開錄音帶二捲，固係於原告及其妹即證人趙怡蓉與被告在電話談
      話之際，未經告知被告而予錄音，惟其錄音者係雙方通話人間之談話內容，以
      保留重現當時之電話談話內容，並未違反法律規定，此與執法人員竊聽、竊錄
      他人電話通話而應排除者有別，自得為證據。
（二）依上開錄音帶二捲及譯文二份所示，被告承認與訴外人吳鴻瀛交往多年，並談
      及婚嫁，且知悉訴外人吳鴻瀛為原告之配偶等情，並經證人趙怡蓉作證屬實。
      被告明知訴外人吳鴻瀛係原告之配偶，且婚姻關係仍持續中，竟仍與吳鴻瀛交
      往，談及婚嫁，乃一般社會大眾習稱之「婚外情」，依經驗法則，「婚外情」
      會嚴重破壞與原配偶間之婚姻生活，亦為社會大眾所習知之事，故被告之故意
      行為足以嚴重破懷原告與吳鴻瀛婚姻關係之生活圓滿、安全及幸福法益。
（三）按因故意或過失，不法侵害他人之權利者，負損害賠償責任。故意以背於善良
      風俗之方法，加損害於他人者亦同。不法侵害他人基於父、母、子、女或配偶
      關係之身分法益而情節重大者，得準用第一項被害人雖非財產上之損害，亦得
      請求賠償相當之金額。民法第一百八十四條第一項及同法第一百九十五條第三
      項、第一項定有明文。原告依上開法條請求被告賠償非財產上之損害，自有依
      據。經審酌被告係任職小學教師及被告侵害原告婚姻生活致所受痛苦等情況，
      認原告以請求被告賠償拾萬元為適當，故原告於此範圍內之請求金額及自起
      訴狀繕本送達翌日即民國九十一年九月二十四日起至清償日止，按週年利率百
      分之五計算之利息，為有理由，應予准許。逾此範圍之請求，應予駁回。
六、兩造均陳明願供擔保，請求宣告假執行與免假執行，就原告勝訴部分核無不合，
    茲分別酌定相當之擔保金額，予以准許。至原告敗訴部分，其假執行之聲請已失
    所附麗，應併予駁回。
七、結論：本件原告之訴為部分有理由，部分無理由，合依民事訴訟法第七十八條、
    第七十九條但書、第三百九十條第二項、第三百九十二條，判決如主文。
中      華      民      國    九十二    年      三      月    二十      日
                                            民事第二庭法    官  陳忠行
右為正本係照原本作成
如對本判決上訴，須於判決送達後廿日內向本院提出上訴狀
中      華      民      國    九十二    年      三      月    二 十     日
~B法院書記官  曹  復


司法院資訊處製作；財團法人民間司法改革基金會備份。
